臺北高等行政法院裁定　　　　　　　　　　　　　　　九十年度訴字第六二○二號
　　原　　　告　邱福助
　　訴訟代理人　林明康律師
　　被　　　告　桃園縣政府
　　代　表　人　乙○○縣長）.
　　訴訟代理人　丙○○
　　　　　　　　丁○○
右當事人間因地上物拆遷補償事件，原告不服內政部中華民國九十年九月五日台九十
內訴字第九００五七四八號訴願決定，提起行政訴訟。本院裁定如左︰
　　主  文
原告之訴駁回。
訴訟費用由原告負擔。
　　理  由
一、按提起訴願，以有行政處分之存在為前提要件；所謂行政處分者，依行政程序法
    第九十二條規定，係指行政機關就公法上具體事件，所為之決定或其他公權力措
    施而對外直接發生法律效果之單方行政行為。又行政機關處理行政事務，如與人
    民發生私權爭執，則屬於民事訴訟範圍，應向普通法院訴請裁判，如向行政法院
    起訴，該訴訟事件即不屬行政法院之權限。
二、本件起訴略以：原告與選定其為當事人之林陳樹梅、陳銘榥、林文郎、林文清、
    李纘湘、楊德昌、殷章富、張明發、邱煥華、鄭貴九、羅吉雄、湯掌、謝道成、
    邱元留、白瓊、王太郎、邱福安、陳碧桃、董王玉妹、信喜亭、紀美綠、紀煌明
    、趙吉順、羅歷欽、吳俊儀、柳炳山、吳文泉、吳秋水、張楊春杏、張麒麟、林
    瑞龍、蕭金銅、溫進發、蔡榮滄、陳國琛、黃呂順、曾憶蘭、甲○○等人 (以下
    稱選定人等），於八十三年八月四日參加被告召開之「研商交通部郵政電信總局
    經管中壢市○○段二八、三０—一、三０—三、三０—四、三０—八、三五—一
    、三五—三三、三五—三四號等八筆國有地被佔用，收回其中三０—一、三０—
    三、三０—四及三０—八號土地供國宅使用地上物處理原則」會議 (以下簡稱地
    上物處理會議），結論略以「一、本案土地地上物不論合法與否，概依八十一年
    修正之『桃園縣興辦公共設施拆遷合法建築物改良物補償辦法』之規定，計算補
    償‧‧‧三、為考量公地原承租人以前承租之事實，體恤其多年辛勤投資開墾，
    由本府地政科敘明案情，建請省府（地政處）同意比照觀音工業區開發濫墾地處
    理方式發還六分之一補償費，另予救濟補償。…五、本結論，分由權責機關，呈
    報上級核備。」要求發給補償費。因被告將會議紀錄分送與會權責機關層報結果
    ，仍有窒礙難行之處，被告遂以九十年四月二十五日府城管字第四一九０三號函
    復原告。原告主張前揭函示，非僅為事實之說明，且既經原告等為一定意思表示
    之請求，而不為意思表示，致原告等之權利受有損害且其答覆後已無後續處置，
    依法即與行政機關授與人民利益之行政處分相當，因此原告受有信賴利益保護。
    而被告所為各項會議結論之法源依據為「桃園縣興辦公共設施拆遷合法建築改良
    物補償辦法」之規定。依憲法第一百一十條之規定，係屬縣立法並執行之事項，
    故被告即為系爭事務之權責機關，所為之是項結論當為行政處分。又倘若被告所
    為之揭示，僅為事實之說明，則依行政訴訟法第八條之規定，原告等非不得就與
    被告間因公法上原因發生財產上之給付提起給付訴訟，為此起訴請求撤銷訴願決
    定及原處分；被告依法對原告及選定人等發放補償費，並落實該府之是次會議之
    其他決議事項；被告應洽請交通部電信管理局交通部郵政總局共同為拆遷補償費
    及救濟補償費之發放；上開各機關應就各自應負擔之拆遷補償費及救濟補償費之
    發放額為協議，並於協議後為拆遷補償費及救濟補償費之發放；或令被告與交通
    部電信管理局、交通部郵政總局連帶為拆遷補償費及救濟補償費之發放。
三、經查本件爭議係被告於八十三年間，為取得訴外人交通部郵政電信總局經管之桃
    園縣中壢市○○段三０—一、三０—三、三０—四、三０—八號土地，以興建國
    民住宅，惟該等土地為原告及選定人等所無權占有，被告乃於同年八月四日召開
    上述之地上物處理會議，作成結論：「本案土地地上物（建物及農林作物）不
    論合法與否，概依八十一年新修正之『桃園縣興辦公共設施拆遷合法建築改良物
    補償辦法』之規定，計算補償，前經查估之資料，由相關業務單位，實地會同住
    戶查對。本案現住戶，若符合承購國宅條件者，同意以配合公共工程拆遷事由
    ，列入優先等候配售國宅。為考量公地原承租人以前承租之事實，體恤其辛勤
    投資開墾，由本府地政科敘明案情，建請省府（地政處）同意比照觀音工業區開
    發濫墾地處理方式發還六分之一補償費。擬供國宅使用範圍內之地上物查估補
    償費，以支付購地價款方式辦理。至其帳面處理問題，由國有財產局，中壢電信
    局另案研商，俟可行方式確立後，再與住戶協調拆遷補償事宜。本結論，分由
    權責機關，呈報上級核備。」之事實，有會議記錄附卷可稽。足見上開地上物處
    理會議係被告與上開國有土地之管理人，本於土地所有權之私法上關係，與占有
    人即原告及選定人等協調，使其能自動遷離而收回土地用以與建國民住宅，被告
    與原告及選定人等如有因該協調發生任何之權利義務關係，乃屬私法關係，並非
    公法關係。況且興建國民住宅出售或出租予收入較低國民，係政府為推行社會福
    利並照顧收入較低國民生活之行政目的，所採之私經濟措施，並無若何之權力服
    從關係（參照司法院釋字第五四０號解釋理由），故為興建國宅而協調收回占有
    土地，尤無任何公法性質可言。因此，被告對原告及選定人等要求履行上開地上
    物處理會議結論之函覆，即非對公法事件所為，亦未發生公法上之效果，揆諸首
    揭說明，自非行政處分。原告及選定人對該函覆提起訴願，訴願決定以其僅是事
    實敘述或理由說明，非行政處分，而為不受理決定，理由雖略有不同，但結論相
    同，仍應予維持。又既然被告與原告及選定人等如有因上開地上物處理會議發生
    任何權利義務之關係，僅屬私法關係，則原告據之有所請求，核屬於民事訴訟範
    圍，應向普通法院訴請裁判，原告向本院提起給付之訴，該訴訟事件即不屬行政
    法院之權限。綜上所述，原告之訴應予駁回。
四、據上論結，本件原告之訴為不合法，爰依行政訴訟法第一百零七條第一項第一款
    及第十款、第一百零四條，民事訴訟法第九十五條、第七十八案，裁定如主文。
中　　　華　　　民　　　國　　九十一　　年　　 十一 　　月　　　六　　　日
                            臺 北 高 等 行 政 法 院   第 三 庭
                                           審 判 長 法  官　姜素娥
                                                    法　官  林文舟
           　　　　　　　　　　　　　　　　　　　   法　官　陳國成
右為正本係照原本作成。
如不服本裁定，應於送達後十日內向本院提出抗告狀（須按他造人數附繕本）。
中　　　華　　　民　　　國　　九十一　　年　　 十一 　　月　　　八　　　日
            　　　　　　　　　　　　　　    　      書記官  李金釵
